臺灣桃園地方法院行政訴訟判決　
                                      110年度交字第473號
原      告  張永松  
被      告  桃園市政府交通事件裁決處
                      設桃園市○○區○○路00號7至8樓
代  表  人  張丞邦    住同上
訴訟代理人  黃一鳴律師
上列當事人間交通裁決事件，原告不服被告如附表所示之裁決，
提起行政訴訟，本院判決如下：
    主  文
附表編號1、2之裁決撤銷。
原告其餘之訴駁回。
訴訟費用新臺幣參佰元由被告負擔三分之二，餘由原告負擔。被
告應給付原告新臺幣貳佰元。
    事實及理由
壹、程序部分
一、本件原告不服被告如附表所示之裁決（下合稱原處分），向
    本院提起撤銷訴訟，依兩造書狀所述各節及卷內資料所示，
    本件事證已臻明確，本院認無經言詞辯論之必要，爰依行政
    訴訟法第237 條之7 之規定，不經言詞辯論而為判決。
貳、實體部分
一、事實概要：原告於民國110年7月2日11時許，騎乘車牌號碼0
    00-000號普通重型機車（下稱系爭機車），行經桃園市○○區
    ○○路00號前時突然煞車並迴轉，且未依規定顯示方向燈，經
    民眾檢舉，為桃園市政府警察局桃園分局（下稱舉發機關）
    景福派出所員警於110年7月13日以桃警局交字第DG0000000
    號、第DG0000000號及第DG0000000號舉發違反道路交通管理
    事件通知單（下合稱系爭舉發單）逕行舉發其違反道路交通
    管理處罰條例（下稱道交條例）第42條、第43條第1項第4款
    、第4項等規定，並均載明應於110年8月27日前到案。嗣原
    告於110年7月16日到案陳述意見，被告於110年9月9日仍認
    其於附表所示之時、地，分別有如附表所示之違規事實明確
    ，乃依道交條例第42條、第43條第1項第4款、第4項等規定
    ，以附表所示字號裁決書分別裁處原告如附表所示之裁罰，
    原處分均於110年9月11日送達予原告。原告不服原處分，於
    110年10月5日向本院提起本件行政訴訟。被告嗣於110年10
    月25日重製附表編號1之裁決書，將處罰主文第二項刪除。
二、原告起訴主張：當時是為了要找某間飲料店的老闆詢問失智
    症照護的用藥經驗，而在該處路口看到一間店以為就是要找
    的店，所以急著迴轉才忘了打方向燈。當時車速只有20多公
    里，一時疏忽沒有打方向燈，但並無惡意，不是故意急踩煞
    車的挑釁行為等語。並聲明：原處分撤銷。
三、被告則以：
  ㈠依舉發機關110年8月26日桃警分交字第1100053241號函略以
    ：「旨案為本分局110年7月2日受理民眾檢舉違反道路交通
    管理事件，經審視所附佐證圖像顯示，旨揭車輛有下列違規
    行為：㈠編號第DG0000000號及DG0000000號：於同日11時0分
    45秒，在桃園市○○區○○路00號汽車駕駛人非遇突發狀況，在
    行駛中驟然煞車。㈡編號第DG0000000號：於同日11時0分47
    秒，在桃園市○○區○○路00號汽車駕駛人迴轉未依規定使用方
    向燈…復經檢視旨案違規尚難謂同一違規行為，本分局分別
    依道路交通管理處罰條例第43條第1項第4款、第43條第4項
    及第42條(桃警局交字第DG0000000、DG0000000號及DG00000
    00號)舉發，核無違誤」。再依採證影片光碟內容，影片時
    間2021/07/02 11：00：45時，系爭機車驟然煞車，就檢舉
    影像觀之，系爭車輛前方未有緊急煞車、碰撞事故等突發狀
    況存在，是周遭環境並無迫使原告不得不驟然煞車之因素存
    在。準此，系爭車輛確有「非遇突發狀況，在行駛中驟然煞
    車」之違規行為甚明。再依採證影片光碟內容，影片時間20
    21/07/02 11：00：47時，系爭機車迴轉時，未依規定使用
    方向燈，違規事實明確。本件自採證影片中看不出有何突發
    狀況須驟然煞車，尚難認原告有何正當理由而於車道中須驟
    然煞車，而原告所謂找尋店面應難作為其驟然煞車之正當理
    由。是原告之主張，應屬卸責之詞。
  ㈡又原告此種駕駛方式實已超出其他用路人對其行車動線之合
    理期待，而嚴重危及駕駛人自身及其他用路人之生命、身體
    及財產安全。且於行駛車道上驟然減速，易使後方車輛閃避
    不及造成擦撞事故，將嚴重影響道路交通之行車秩序及安全
    ，而本件駕駛人駕駛系爭機車行駛之時，即應有注意與前後
    方車輛保持安全距離之義務。保持行車安全距離之目的係要
    求駕駛人在行車時預留適當反應及剎車時間以避免發生車輛
    追撞等重大交通事故，係為維護交通秩序，維持車輛通行順
    暢及確保交通安全而設，而駕駛人駕駛汽車行駛於道路上，
    本應隨時隨地密切注意車前後狀況並保持適當之行車安全距
    離，然車道前方並無任何異狀，且後方車輛亦無逼迫之情事
    ，原告自能正常行駛，惟原告竟突然於車道中驟然減速，違
    規行為明確。故本案原告危險駕駛之違規行為，已足以造成
    舉發路段行駛車輛與用路人之危害。再按行政罰法第7條第1
    項規定：「違反行政法上義務之行為非出於故意或過失者，
    不予處罰。」，因此，不論違規行為人係故意或過失而違反
    道路交通管理處罰條例行政法上義務之行為，均應予處罰。
    是本案原告既於行駛中非遇突發驟然煞車之行為明確，對其
    他用路人造成侵害，應認為其有注意義務之違反，原告並非
    在不能注意之情況下為本件違規行為，自屬有過失，根據行
    政罰法第7條第1項規定，仍屬應處罰之行為，原處分並無違
    誤等語置辯。並聲明：原告之訴駁回。
四、本件爭點：
  ㈠道交條例第43條第1 項第3 款之處罰態樣？
　㈡本件違規情事是否屬實？
五、本院之判斷：
  ㈠按「汽車駕駛人，駕駛汽車有任意以迫近、驟然變換車道或
    其他不當方式，迫使他車讓道者，處6,000元以上2萬4,000
    元以下罰鍰，並當場禁止其駕駛；前項情形因而肇事者，並
    吊銷其駕駛執照……汽車駕駛人有第1項第1款至第4款或前項
    行為者，並吊扣該汽車牌照三個月；……。」，道交條例第43
    條第1項第3款、第2項、第4項前段分別定有明文。又汽車駕
    駛人，違反第43條第1項、第3項規定者，應接受道路交通安
    全講習，同條例第43條第5項前段亦有明文。
  ㈡參諸道交條例第43條第1 項於103 年1 月8 日修正公布增列
    第4 款「非遇突發狀況，在行駛途中任意驟然減速、煞車或
    於車道中暫停」之行為，當時立法院交通委員會審查時，係
    將李昆澤立法委員等23人所提道交條例第43條之1 第2 、3
    款作些微文字修正，並改列在道交條例第43條第1 項第3 、
    4 款，後經立法院院會二讀、三讀通過。而依李昆澤立法委
    員等23人當時提案條文，係臚列4 款逼車行為，包括「非為
    行車目的惡意逼近（第1 款）」、「驟然或任意變換車道迫
    使他車讓道（第2 款）」、「未遇特殊狀況，驟然減速、煞
    車或在車道中臨時停車或停車（第3 款）」、「其他以危險
    方式駕車或惡意逼迫他人讓路的行為（第4 款）」，提案理
    由則記載：「又『逼車』一詞，係社會上對於請前車讓路或超
    越前車的俗稱，若只是閃一兩下大燈（或按一兩下喇叭），
    希望前車讓後方快速車輛，若納入法規範則屬過苛。是以關
    於已達危險駕駛的『逼車』行為應有明確規範，本項第1款至
    第3款針對惡性重大的逼車行為作例示性規定，第4項為概括
    規定」，足見道交條例第43條第1項第3、4款均係處罰「惡
    意逼車之危險駕駛行為」無疑。
  ㈢本院依職權勘驗卷附採證光碟之結果略以：「影像為檢舉人
    行車紀錄器錄影畫面，日期為『2021/07/02』，當時天候正常
    ，路況良好，影片開始時，檢舉人騎乘機車行駛於一般道路
    ，儀表板顯示車速為『17』，車牌號碼『920-PVP』號普通重型
    機車（下稱系爭機車）於前方約2公尺處之路口，二機車先
    後直行。於『11：00：44』即影片時間1秒時，系爭機車通過
    路口黃色網狀線後突然急煞暫停，並於影片時間2秒時完全
    停止，此時道路均無其他人車或障礙物，系爭機車之駕駛人
    左腳亦從踏板上放至路面輔助停止，車身並稍往左傾。後方
    直行之檢舉人機車亦隨之急煞暫停，並有煞車盤摩擦之緊急
    煞車背景音。影片時間3秒時，系爭機車再次向前起步約50
    公分後即往左迴轉跨越行車分向線進入對向車道，過程中系
    爭機車並未顯示方向燈。」，上開勘驗結果，經本院製作勘
    驗筆錄並函達兩造命表示意見在卷可參（見本院卷第72至84
    頁）。
  ㈣依上開勘驗結果所呈，原告騎乘其所有之系爭機車，確有在
    行駛中非遇突發狀況而任意煞車之客觀情事，而行駛在後之
    檢舉人機車亦因而緊急煞車，原告之駕駛行徑顯然超出其他
    用路人對其行車動線之合理期待。然依上述道交條例第43條
    第1 項第3、4款之立法意旨，可知規範目的在於處罰並嚴格
    禁止各種惡意逼車之危險駕駛行為，以維護行車秩序與安全
    。故就上開勘驗影像所見，原告駕駛系爭機車之行徑確有不
    當，惟其與檢舉人機車間並無發生行車糾紛，亦未見有何在
    道路上挑釁、示威之意圖。況其煞停之目的，確係為進行迴
    轉前所採取之預備行為（該路段並非禁止迴轉之處所）。雖
    其突然煞車之客觀行為仍可能釀成事故，且可認原告之交通
    守法意識顯有不足，但依上開情事仍難認其有惡意逼車之舉
    動，即非屬道交條例第43條第1項第4款規定所欲處罰之對象
    。被告此部分認事用法均有違誤，故附表編號1、2之裁決，
    均應撤銷。
  ㈤次按汽車迴車時，應依下列規定：五、汽車迴車前，應暫停
    並顯示左轉燈光或手勢，看清無來往車輛，並注意行人通過
    ，始得迴轉；汽車駕駛人，不依規定使用燈光者，處1,200
    元以上3,600元以下罰鍰，道路交通安全規則第106條第5款
    與道交條例第42條分別定有明文。依勘驗結果所見，原告駕
    駛系爭機車在道路中央進行迴車時，並未依規定顯示方向燈
    ，此情亦為原告所不爭執。檢舉人機車並因而無法提前預知
    系爭機車之動態，即無從預見其有煞車再迴車之意圖，故僅
    能緊急煞車再閃避以因應。是原告迴車時未依規定顯示方向
    燈，對於交通秩序與安全顯有妨害，其縱無故意，亦顯有過
    失，被告以如附表編號3所示之裁決對原告裁罰，認事用法
    並無違誤，自應維持。
六、綜上所述，系爭機車於附表所示之時、地，有在行駛途中任
    意煞車之危險駕駛行為，惟其主觀上並無惡意逼車之意圖，
    與道交條例第43條第1項第4款規定之立法意旨不符，則被告
    以附表編號1、2所示之裁決裁罰係有違誤，應予撤銷；至系
    爭機車於該處迴車時未依規定顯示方向燈之事實甚明，且原
    告縱非故意，亦顯有過失，故被告所為如附表編號3所示之
    裁決，認事用法並無違誤，此部分原告訴請撤銷即無理由，
    應予駁回。
七、本件事證已臻明確，兩造其餘攻擊、防禦方法及所提證據，
    經核均與判決結果不生影響，爰不一一論列，併此敘明。
八、本件第一審裁判費為300 元，爰審酌兩造勝敗之比例，由被
    告負擔三分之二，故依行政訴訟法第104 條規定準用民事訴
    訟法第93條規定，確定第一審訴訟費用額如主文第2 項所示
    。
中　　華　　民　　國　　111 　年　　4 　　月　　20　　日
                  行政訴訟庭　法　官　徐  培  元
上為正本係照原本作成。
如不服本判決，應於判決送達後20日內，向本院提出上訴狀並表
明上訴理由（原判決所違背之法令及其具體內容或依訴訟資料可
認為原判決有違背法令之具體事實），其未載明上訴理由者，應
於提出上訴後20日內向本院補提理由書（上訴狀及上訴理由書均
須按他造人數附繕本，如未按期補提上訴理由書，則逕予駁回上
訴），並應繳納上訴裁判費新臺幣750元。
中　　華　　民　　國　　111 　年　　4 　　月　　20　　日
                              書記官  吳  文  彤　　　　
附表：　　　　　　　　　　　　　　　
編號 違規車種與車號 裁決書字號 違規時間 違規地點 違規事實 裁罰內容 裁決日期 本院卷證頁碼 1 920-PVP普通重型機車 桃交裁罰字第58-DG0000000號 110年7月2日上午11時 桃園市○○區○○路00號 非遇突發狀況，在行駛途中任意煞車（處車主） 吊扣汽車牌照6個月 110年9月9日 本院卷第47、51、57頁 2 同編號1 桃交裁罰字第58-DG0000000號 同編號1 同編號1 非遇突發狀況，在行駛途中任意煞車 罰鍰新臺幣（下同）1萬2,000元，記違規點數3點，並應參加道路交通安全講習 同編號1 本院卷第46、50、56頁 3 同編號1 桃交裁罰字第58-DG0000000號 同編號1 同編號1 汽車駕駛人未依規定使用方向燈 罰鍰1,200元 同編號1 本院卷第48、52、58頁